【裁判字號】    98,上易,239
【裁判日期】    980311
【裁判案由】    賭博
【裁判全文】
臺灣高等法院刑事判決                 98年度上易字第239號
上  訴  人  臺灣士林地方法院檢察署檢察官
被      告  甲○○
            乙○○
            丙○○
上列上訴人因被告等賭博案件，不服臺灣士林地方法院97年度易
字第1369號，中華民國97年11月20日第一審判決（起訴案號：臺
灣士林地方法院檢察署97年度偵字第7463號），提起上訴，本院
判決如下：
    主  文
上訴駁回。
    理  由
一、本案經本院審理結果，認第一審判決對被告甲○○、乙○○
    、丙○○為無罪之諭知，核均無不當，應予維持，並引用第
    一審判決書記載之證據及理由（如附件）。
二、檢察官上訴意旨以：(一)然本件參與者均需繳交1000元報名費
    ，於繳交報名費後方取得進入本案麻將賭博之資格，是未繳
    交所謂報名費者，當無法取得本案麻將賭博之資格，且繳交
    報名費後即喪失該財物，於淘汰賽、初賽後即產生喪失或繼
    續參賽資格，至最終積分前八名者可取得現金5萬元、2萬元
    、1萬元、5000元、DVD放映機，隨身碟，鑰匙圈，則綜合觀
    之參與者當係以1000元為賭資，經由麻將把玩之偶然事實決
    定輸贏，而原審判決所謂濃厚競賽意味，此並非法律用語，
    如何阻卻構成要件成立？又本件雖與各次麻將把玩行為計算
    台數決定勝負略有不同，惟此僅為輸贏規則之改變，本質上
    仍係賭博行為。(二)賭博罪所指營利之意圖，係行為人之主觀
    要件，並非實際上確有盈餘為要，而原審以本件報名費、入
    會費不足支應競賽獎項支出，認定被告三人無營利意圖之理
    由，其判決理由顯然違法；又本件淘汰賽第一場人數上限為
    128 人，則能收取之報名費加入會會費總計20萬4800元，已
    足夠支應所謂獎賽獎項之支出，甚至多出10餘萬元，足證本
    案被告三人確有營利之意圖，而本件僅因此次實際上參與人
    數較少而有虧損現象，但不得僅以實際上虧損而反推無營利
    意圖；再本件淘汰賽第一場未晉級者仍可於再繳交報名費10
    00元即再參加淘汰賽第二場，則依此規定淘汰賽第一場遭淘
    汰之64人尚可繳交1000元載進入第二場，則尚有6萬4000 元
    收入之空間，益徵被告三人營利之意圖。(三)又本件淘汰賽第
    一場未晉級者仍可於再繳交報名費1000元即再參加淘汰賽第
    二場，則若為單純競賽，何以能再次繳交金錢則可獲得再次
    參賽之權利，原審檢察官論告時亦以此為認定賭博之理由，
    而原審卻未說明如何不構成賭博，有判決不備理由之違法。
三、本院查：
  (一)按刑法所稱之賭博行為，係指以偶然事實之成就與否，決定
    財物輸贏之射倖行為，故雖有以偶然事實之成就與否決定輸
    贏之行為（如體育競賽、撲克牌遊戲、電動玩具遊戲等），
    如並非以此決定財物得喪變更之輸贏，即與刑法之賭博罪無
    涉。本件把玩麻將活動僅限於繳交入會費之會員使得參加，
    已限制參加之對象，自非針對不特定之大眾均可參加；且在
    淘汰賽中勝出之人，並未因此取得財物，而落敗之人，亦不
    用再行支付財物；初賽勝出之人經於晉級初賽後復行勝出之
    人，仍未因此取得財物，而落敗之人亦未因落敗再支付財物
    ；初賽勝出之人復經晉級決賽後，亦非每一組（桌）最勝出
    之人取得優勝，而係綜合評估所有進入決賽之人，取前八位
    積分最高者給獎，是縱淘汰賽、初賽、決賽進行之方式係以
    把玩麻將此一偶然事實之成就與否決定輸贏，然參與淘汰賽
    、初賽之人並未依此輸贏行為決定財物得喪變更。又參與決
    賽者取得獎項之資格係以最後綜合評比積分最高前八名，縱
    參加者在決賽中係該組（桌）之最贏家，然若未列最高積分
    前八名者，仍無法取得獎項，更遑論決賽中最終未達積分前
    八名之人亦無須再行支付何等財物。是此項活動並非以偶然
    事實之成就與否，決定財物輸贏之射倖行為，顯與賭博之要
    件不符。本件麻將把玩之行為，僅堪認係麻將競賽活動，尚
    難認係刑法上之賭博行為。
  (二)檢察官雖以本件淘汰賽第一場人數上限為128 人，能收取之
    報名費、會費總計204800元，已足夠支應獎賽獎項之支出，
    而認被告等人有營利之意圖云云。然查：參賽者所繳之會費
    600 元，係取得該協會之會員資格之條件，該費用應屬該會
    之基本經費來源之一，為該協會章程第30條第1款所明定（
    見原審卷第69頁背面），自應屬該會之經常性業務活動所使
    用，核與舉辦麻將比賽之獨特性無涉，自不能將會員所繳之
    會費列入本件麻將比賽之獎金項目內，是檢察官將該會費列
    入支應獎賽獎項之支出，尚有誤會。再舉辦麻將比賽尚需租
    用場地、提供器材、各項文書、雜務及人力等支出，連同獎
    金、獎品之支出，顯已出過比賽人員所繳之報名費128000元
    ，如何能謂被告等人有營利之意圖？至淘汰賽第一場未晉級
    者仍可再繳交報名費，即可參加第二場淘汰賽之權利一節，
    據該比賽海報所載，第一場未晉級者可參加第二場，且每場
    均有人數128 人之限制（見偵查卷第51頁），其已有總人數
    之現制，並非毫無限制，亦難認被告等人有營利之意圖。
  (三)綜上，檢察官所舉之證據，尚難使本院對被告等人形成有罪
    之心證，此外查無其他證據，足以證明被告等人有檢察官起
    訴之賭博罪行，原審對被告等人為無罪之判決，自應予以維
    持。檢察官之上訴，為無理由，應予駁回。
據上論結，應依刑事訴訟法第373條、第368條，判決如主文。
本案經檢察官陳玉珍到庭執行職務。
中    華    民    國    98    年    3     月    11    日
                  刑事第十庭    審判長法  官 楊炳禎
                                      法  官 陳春秋
                                      法  官 李春地
以上正本證明與原本無異。
不得上訴。
                                      書記官 蘇秋
中    華    民    國    98    年    3     月    11    日


司法院資訊處製作；財團法人民間司法改革基金會備份。
